臺灣桃園地方法院刑事判決　　　　　　 96年度易緝字第102號
公　訴　人　臺灣桃園地方法院檢察署檢察官
被　　　告　乙○○
上列被告因竊盜案件，經檢察官提起公訴（95年度偵緝字第1256
號），本院判決如下︰
    主  文
乙○○無罪。
    理  由
一、按除簡式審判程序、簡易程序及第376 條第1 款、第2 款所
    列之罪之案件外，第1 審應行合議審判，民國96年7 月4 日
    修正公布之刑事訴訟法第284 條之1 定有明文。查本案被告
    乙○○涉犯竊盜案件，經檢察官提起公訴，其所犯為刑事訴
    訟法第376 條第2 款所列之罪，揆諸上開規定，第1 審無庸
    行合議審判。次按被告以外之人於審判外之言詞或書面陳述
    ，除法律有規定者外，不得作為證據；被告以外之人於偵查
    中向檢察官所為之陳述，除顯有不可信之情況者外，得為證
    據；被告以外之人於偵查中向檢察官所為之陳述，除顯有不
    可信之情況者外，得為證據；當事人、代理人或辯護人於法
    院調查證據時，知有第159 條第1 項不得為證據之情形，而
    未於言詞辯論終結前聲明異議者，視為有前項之同意。刑事
    訴訟法第159 條第1 項、第159 條之1 第2 項、第159 條之
    5 就此定有明文。查，被告於本院準備程序中，就檢察官所
    提作為本案證據之告訴代理人甲○○於警詢及偵查中之指訴
    、卷附門禁設定解除紀錄、內政部警政署刑事警察局鑑定書
    、現場照片11幀等證據之證據能力均不爭執，迄本院言詞辯
    論終結前，亦未聲明異議，且本院審酌檢察官所提上開證據
    均非公務員違法取得之證據，並無證據力明顯過低之情形，
    復經本院於審判期日就上開證據進行調查、辯論，依法自得
    作為本案證據。
二、本件公訴意旨及蒞庭執行職務之檢察官補充意旨略以：被告
    乙○○係址設桃園縣龜山鄉○○路○ 段946 號2 樓「高成不
    動產經紀有限公司」（下稱高成公司）之離職員工，竟意圖
    為自己不法之所有，於民國95年4 月10日凌晨1 時21分許，
    持高成公司先前所配發而謊稱遺失之門禁磁卡（編號0001號
    ），至高成公司解除保全系統設定後，再敲碎高成公司之大
    門玻璃（毀損部分未據告訴）入內行竊，而竊得廠牌VITO牌
    之32吋液晶電視1 臺，嗣告訴代理人即高成公司負責人甲○
    ○向中興保全股份有限公司桃園分公司（下稱「中興保全公
    司」）調閱門禁設定解除之電磁紀錄後始悉上情，因認被告
    涉犯刑法第321 條第1 項第1 款、第2 款之加重竊盜罪嫌。
三、公訴人認被告乙○○涉犯上揭罪名，係以告訴代理人甲○○
    於警詢、偵查中之指訴、門禁設定解除紀錄、內政部警政署
    刑事警察局鑑定書、現場照片11幀等，為其主要論據。惟按
    犯罪事實應依證據認定之，無證據不得認定犯罪事實。又不
    能證明被告犯罪者，應諭知無罪之判決。刑事訴訟法第154
    條第2 項、第301 條第1 項分別定有明文。又事實之認定，
    應憑證據，如未能發現相當證據，或證據不足以證明，自不
    能以推測或擬制之方法，為裁判基礎；且認定犯罪事實所憑
    之證據，雖不以直接證據為限，間接證據亦包括在內，然而
    無論直接證據或間接證據，其為訴訟上之證明，須於通常一
    般之人均不致有所懷疑，而得確信其為真實之程度者，始得
    據為有罪之認定，倘其證明尚未達到此一程度，而有合理之
    懷疑存在而無從使事實審法院得有罪之確信時，即應由法院
    為諭知被告無罪之判決，此有最高法院40年度台上字第86號
    判例意旨及同院76年度台上字第4986號判例意旨可資參照。
    告訴人之告訴，係以使被告受刑事訴追為目的，是其陳述是
    否與事實相符，仍應調查其他事實以資審認，始得為不利被
    告之認定，合先敘明。
四、訊據被告堅決否認有何竊盜犯行，辯稱：其任職高成公司期
    間，值班時有拿過編號001 號磁卡，惟其升主管後，即另行
    申請編號007 號磁卡使用，而將編號001 號磁卡交回公司，
    嗣其於94年9 月間自高成公司離職後，未曾回去高成公司，
    未再持有編號001 號磁卡，也未於95年4 月10日凌晨1 時21
    分回到高成公司竊取液晶電視等語。是本案爭點厥為：被告
    有無於上揭時地竊取高成公司所有之液晶電視此點。經查：
  (一)被告於94年3 、4 月間前往址設桃園縣龜山鄉○○路○ 段94
    6 號2 樓高成公司任職單位經理，嗣於94年11月間離職後，
    直到95年4 月10日間，被告未再回到高成公司乙節，業據證
    人即高成公司負責人甲○○於本院審理中具結證述明確，並
    提出經被告簽立之公司員工保證書、公司員工保證人保證規
    則、保密及智慧財產權拋棄同意書、公司員工守則、員工服
    務保證書、履歷表各1 份為證，核與被告就此部分之供述相
    符，是以，被告於94年11月間即自高成公司離職乙節，合先
    認定。
  (二)高成公司人員於95年4 月10日上午上班時，發現該公司之大
    門保全設定遭解除，歹徒將鐵捲門拉起後，再用東西打破鐵
    捲門內之玻璃大門，手伸進去將玻璃門開關打開後，進入公
    司內，竊取該公司所有原本懸掛在大門入口處左側約1 公尺
    處天花板垂下之鐵杆上之32吋液晶電視1 臺遭人竊走，該公
    司報警處理後，經警調取大門保全設定紀錄發現該公司大門
    保全於95年4 月10日凌晨1 時21分許遭人以編號001 號磁卡
    解除設定，足以推論於當日凌晨1 時21分許，確有人持編號
    001 號磁卡解除高成公司之大門保全設定，侵入該公司內竊
    取上開液晶電視1 臺得手之事實無訛，然是否足以認定被告
    確實涉有於上揭時地竊取液晶電視之犯行，仍須調查其他積
    極證據以為佐證。
  (三)證人甲○○雖於本院審理中證稱：高成公司於94、95年間每
    天有不同之值班人員，由值班人員負責設定及解除大門保全
    ，中興保全公司拿4 張已設定好保全的磁卡給高成公司使用
    ，由高成公司分配予伊與藍經理、被告及值班人員使用，被
    告使用的就是編號007 號磁卡，公司未以固定號碼之磁卡作
    為值班卡，也未就值班人員使用之磁卡編號建檔，伊不清楚
    自己及藍經理、值班人員使用之磁卡編號，伊在被告任職高
    成公司期間，曾配發編號001 號磁卡給被告使用，而被告說
    編號001 號磁卡遺失了，伊又另外配置編號007 號磁卡給被
    告，編號001 、007 號可解除大門保全設定，所以當被告於
    94年11月離職後，高成公司所持有可設定保全之磁卡只剩伊
    與藍經理所拿的那2 張，故伊認定是被告竊盜等語在卷。惟
    查，高成公司係於94年6 月24日經中興保全股份有限公司桃
    園分公司（下稱「中興保全公司）發給編號001 、002 、00
    3 號磁卡啟用後，於同年6 月25日追加申請編號004 、005
    號磁卡，經中興保全公司於94年6 月28日發給、於同年10月
    4 日追加申請編號006 號磁片，經中興保全公司於94年10月
    7 日發給、於同年10月5 日追加申請編號007 、008 號磁片
    ，經中興保全公司於94年10月7 日發給、於同年11月18日追
    加申請編號009 號磁片，經中興保全公司於94年11月23日發
    給，嗣高成公司於95年4 月10日向中興保全公司取消編號00
    1 、003 號磁卡乙節，業經中興保全公司）提出高成公司之
    磁卡申請資料1 份在卷可參（見本院審理卷）；而高成公司
    自95年4 月1 日至同年月9 日間用以設定及解除大門保全之
    磁卡編號則分別有005 、008 、006 、009 號4 張乙節，亦
    有保全解除設定紀錄1 份（見95年度偵字第12858 號卷第18
    頁）在卷可佐。由此可知，證人甲○○所指編號001 號磁卡
    係於94年6 月24日起即由中興保全公司發給高成公司使用，
    嗣於95年4 月10日本案發生後始取消使用，另編號007 號磁
    卡係於94年10月7 日始追加發給高成公司乙節，即堪認定。
    參以警方於95年4 月21日通知被告前往桃園縣政府警察局龜
    山分局龜山派出所製作筆錄時，並未在被告身上查扣上揭編
    號001 號磁卡，而被告所辯：其於94年5 月間曾拿過編號00
    1 號磁卡，因為其當時輪過值班，隔天換別人值班時就把編
    號001 號磁卡交給別人了，其後於94年10月7 日離職後將編
    號007 號磁卡帶走，直到警察通知其製作筆錄時，其才將編
    號007 號磁卡歸還高成公司等語，與上開高成公司使用之保
    全磁卡發給情形，查無明顯不一致之處，加以證人甲○○亦
    稱：高成公司之值班表是每月月底發給同事1 人1 張值班表
    ，公司電腦沒有存檔，故無94年6 月間之值班紀錄等語在卷
    。是以，除證人甲○○於警詢、偵查中及本院審理中之指訴
    外，並無其他證據可資證明被告於94年11月離職時確實持有
    編號001 號磁卡，本院即難僅憑證人甲○○之陳述，認定被
    告於94年11月離職後迄95年4 月10日本案發生時止確實持有
    編號001 號磁卡之事實，至為灼然。是被告所辯：其於94年
    11月自高成公司離職後，即未持有編號001 號磁卡等語，非
    無可能，尚值採信。
  (四)此外，警方於上揭時地在高成公司內大門左側約1 公尺處之
    圓桌上採得鞋印，並拍攝鞋印照片蒐證，其中編號1 與編號
    2 照片係拍攝自同一鞋印印痕，研判為右腳鞋子之鞋底印痕
    ，鞋印範圍長約27公分，寬約11公分，編號3 照片所示鞋印
    紋痕範圍長約9 公分，寬約8.5 公分，該鞋印印痕主要係由
    橢圓形及四角形塊狀紋型所組成之不完整鞋印，而被告所提
    出之鞋子1 雙為深褐色脫鞋，全長約28.5公分，鞋內有「ya
    ohua@Shanfeng company 」等字樣，其鞋底紋路印痕主要係
    由橢圓形及四角形塊狀紋型所組成，經內政部警政署刑事警
    察局鑑驗人員以重合比對法、特徵比對法鑑定後，發現送鑑
    編號2 現場鞋印與送鑑被告所穿著右腳拖鞋鞋底印痕紋痕型
    態、大小、間距類同，送鑑編號3 現場鞋印與送鑑被告所穿
    著左腳拖鞋鞋底印痕紋痕型態、大小、間距類同，惟因現場
    鞋印均為不完整鞋印，缺乏足資個化之紋痕特徵，歉難進一
    步加以個化乙節，此有桃園縣政府警察局龜山分局刑案現場
    勘查紀錄表、刑事案件證物採驗紀錄表、勘察採證同意書、
    內政部警政署刑事警察局95年5 月30日刑鑑字第0950067965
    號鑑定書、採證相片11證、被告之鞋印拓痕2 紙、被告鞋印
    與現場採得鞋印紋痕重合比對情形2 紙在卷可稽（見95年度
    核退字第1187號卷第11至20頁）。審酌被告所穿著之拖鞋應
    屬該拖鞋製造公司所生產之量產商品，衡情同一家製鞋公司
    就同一款拖鞋底部所使用之鞋底圖模，應屬相同，是以，拖
    鞋鞋底紋痕類似被告所提出之拖鞋鞋底紋痕者，於販售期間
    在市面上流通者，數量非僅一雙，甚而一般較為惜物愛物之
    人，尚可使用該拖鞋達數年之久，況警方在本案案發現場採
    得之鞋底紋痕，並非如同人之雙手指紋般具有不可變異性、
    獨特性及專屬性，加以本案現場所採得之鞋底紋痕並非完整
    ，鑑定機關僅得就該現場鞋印與送鑑被告所穿拖鞋之鞋底紋
    痕型態、大小、間距等項，認定有類同情形，並無法加以個
    化精確判斷，警方復未進一步在被告住居所或所在處所查得
    高成公司失竊之上開液晶電視，復未查得被告將該液晶電視
    予以處分之銷贓資料可憑。是以，徒憑上開警方採得之不完
    整鞋印，欲用以認定被告即為該名持編號001 號磁卡解除高
    成公司之大門保全設定，入內行竊該液晶電視之人云云，非
    無疑義，尚不足逕採為不利被告之認定依據。
  (五)末查，被告與證人林惠琴隔離訊問時，其等就被告於95年4
    月間居住之「桃園縣八德市○○街75巷18號2 樓」係由證人
    林惠琴購買、屋內格局、居住人口、被告所住房間之位置及
    房間內家具擺設情形、房間內之雙人床、高衣櫃等家具均係
    由證人林惠琴購買、房屋通往馬路之方式等情之陳述，互核
    均相符。另被告於95年4 月9 日、10日晚上在家裡，因其岳
    母林惠琴之身體不好，故要被告早點回家照顧小孩，被告於
    95年4 月9 日晚上有出去，約15分鐘即回家，另於95年4 月
    10日晚上10點許出去，過了20分鐘即回家，不確定被告於95
    年4 月10日凌晨1 點許是否在家等語，亦據證人即被告之岳
    母林惠琴於本院審理中證述在卷。惟被告自95年4 月9 日晚
    上10時許林惠琴睡覺後，直到同年月10日上午6 點15分林惠
    琴起床之前，有無出門乙節，業經證人林惠琴於本院審理中
    證稱：伊不清楚等語在卷，顯見證人林惠琴對於其於95年4
    月9 日晚上10時許上床睡覺後迄翌日上午6 時15分許起床時
    止之期間內（相當於本案竊盜案件發生之時間），被告究竟
    有無在家中乙節，並不明瞭，則證人林惠琴於本院審理中之
    陳述，尚不足以引為對被告有利之認定依據，附此敘明。
  (六)綜上所述，按竊取他人之動產者，必取得該動產之實際占有
    或實力支配，始足當之，故取得動產之占有或實力支配為竊
    盜之外在表徵，是以如未能證明被告對該動產有占有或實力
    支配之事實，要難逕指其有竊盜犯行。查本件除告訴代理人
    甲○○之指訴外，並無其他積極證據證明被告於94年11月自
    高成公司離職後迄95年4 月10日本案發生時為止，確仍持有
    中興保全公司發給高成公司使用之編號001 號磁卡乙事，業
    如前述；此外，審酌警方於94年4 月10日上午9 時許接獲高
    成公司報案前往高成公司蒐證時，並未查獲任何可資比對之
    指紋，而僅在高成公司內大門左側約1 公尺處之圓桌上採得
    主要由橢圓形及四角形塊狀紋型所組成之不完整鞋印1 枚，
    並依據告訴代理人甲○○於案發當天製作筆錄時所陳：「（
    你本人近來有無與他人結怨或有財務債務糾紛？）我因與我
    離職員工乙○○有財務糾紛，因該民侵占公款，我與他正在
    法律訴訟當中。」、「（對於本案你有無線索提供警方以利
    偵查？）我這次公司遭竊一定是我離職員工乙○○所為，因
    為他離職時他未將中興保全的設定解除電腦磁卡歸還於我，
    而這次我去中興保全公司調閱設定解除紀錄，我發現解除紀
    錄是於95年4 月10日凌晨1 時21分，卡號回路是001 號正是
    乙○○所持之電腦磁卡，所以我可以確定是乙○○所為，我
    要向乙○○提出告訴並求償。」、「（高成不動產經紀有限
    公司內有幾人持有中興保全的設定解除電腦磁卡？有無編號
    ？）高成不動產經紀有限公司內有5 人有中興保全的設定解
    除電腦磁卡，編號為001 、005 、006 、008 、009 ，而失
    竊當時是由001 號所解除的。」等語，警方於95年4 月20日
    晚上前往被告住處，經被告同意後取得上開拖鞋1 雙送驗，
    而上開鞋印鑑驗結果又有上揭「四、(四)」所述之疑義存在，
    從而，本案並無積極證據足資證明被告曾占有上開高成公司
    失竊之液晶電視1 臺之事實或對之有實力支配，本諸「罪惟
    有疑，利於被告」之證據法則，本院認公訴人指被告涉有竊
    盜犯嫌，證據尚有不足。此外，本案復無積極證據足資認定
    被告確實涉有竊取上開液晶電視之行為，是以，公訴人所提
    證據尚不足證明被告有罪，本院即應為被告無罪之諭知。
據上論斷，應依刑事訴訟法第284 條之1 、第301 條第1 項，判
決如主文。
本案經檢察官唐道發到庭執行職務。
中　　華　　民　　國　　96　　年　　12　　月　　31　　日
                  刑事第九庭  法  官  胡芷瑜
以上正本證明與原本無異。
如不服本判決，應於判決送達後10日內向本院提出上訴狀（應附
繕本），其未敘述上訴理由者，應於上訴期間屆滿後20日內補提
理由書狀於本院，上訴於臺灣高等法院。
　　　　　　　　　　　　　　　書記官　張懿昀
中　　華　　民　　國　　96　　年　　12　　月　　31　　日
